【裁判字號】    92,毒抗,400
【裁判日期】    920827
【裁判案由】    毒品危害防制條例
【裁判全文】
臺灣高等法院刑事裁定                            九十二年度毒抗字第四００號
    抗  告  人
    即  被  告  蕭宇崴
右列抗告人因毒品危害防制條例案件，不服臺灣板橋地方法院中華民國九十二年六月
三十日裁定（九十二年度毒聲字第一九九一號），提起抗告，本院裁定如左：
    主  文
抗告駁回。
    理  由
一、按施用毒品者，於裁定送觀察、勒戒後，有繼續施用毒品之傾向者，由法院裁定
    令入戒治處所施以強制戒治，其期間為一年。毒品危害防制條例第二十條第二項
    定有明文。
二、原裁定意旨略以：被告蕭宇崴因施用第一、二級毒品海洛因、安非他命案件，經
    台灣板橋地方法院九十二年度毒聲字第一四二三號裁定送勒戒處所觀察勒戒後，
    認有繼續施用毒品之傾向，有台灣台北看守所附設勒戒處所九十二年六月九日有
    無繼續施用毒品傾向證明書一份附卷可稽，爰依毒品危害防制條例第二十條第二
    項之規定，聲請裁定將被告送勒戒處所施以強制戒治，經核於法要無不合，爰依
    相關規定裁定被告令入戒治處所施以強制戒治等語。
三、本件抗告意旨略以：抗告人前因損友之誤導下，無知觸法吸食第一級毒品罪嫌，
    然抗告人在觀察、勒戒期間，已誠心悔改，並無繼續施用第一級毒品之傾向。原
    法院卻因檢察官之聲請，裁定將抗告人令入戒治處所施以強制戒治，抗告人自難
    甘服云云。
四、經查：
  (一)、按有無繼續施用毒品傾向之評估標準，並非完全以受勒戒人勒戒後之結果為準
      ，勒戒前之各種情況，仍應作為評估之依據。而依勒戒處所評分說明手冊規定
      ，係以人格特質、臨床徵候及環境相關因素三項合併計算分數：(一)、分數一百
      分至七十一分，判定為有繼續施用毒品傾向。(二)、五十分至零分判定為無繼續
      施用毒品傾向。(三)、七十分至五十一分間判定有繼續施用毒品傾向之原則，則
      依下列各項之一者：１. 缺乏病識感或戒治動機者。２. 第一級毒品使用者。
      ３. 有煙毒前科者。４. 有礙家庭、社會和諧與安寧者。
  (二)、其中之人格特質係依(1)有無毒品犯罪相關司法紀錄(2)其他犯罪相關紀錄（(竊
      盜、違反槍砲彈藥刀械管制條例、賭博、妨害自由、恐嚇、擄人勒贖、傷害、
      殺人、公共危險、搶奪、強盜、海盜、盜匪罪），(3)短期內再犯加重計分。(4)
      行為觀察。臨床徵候係依(1)戒斷症狀(2)有無多種藥物使用(3)有無注射使用(4)使
      用期間(5)情緒及態度。環境相關因素依(1)社會功能是否良好(2)支持系統等；作
      為判斷分數之依據。判定者判定人格特質、臨床徵候及環境相關因素合計三項
      分數，固係供為判定者判定「有無繼續施用毒品傾向」之審酌標準，但非唯一
      標準。綜合評分者，應根據臨床實務，有具體事證，認為個案「有繼續施用毒
      品傾向」者，以綜合評分者所評估為準。查本件抗告人蕭宇崴因施用第一、二
      級毒品海洛因、安非他命案件，經原審法院以九十二年度毒聲字第一四二三號
      裁定送勒戒處所觀察勒戒，其於臺灣臺北看守所附設勒戒處所觀察勒戒期間，
      經觀察抗告人蕭宇崴之人格特質，其有關(1)有無毒品犯罪相關司法紀錄則有三
      筆，故該項評分得分為三十分。另外觀察抗告人蕭宇崴之臨床徵候，認為其有
      戒斷症狀，得分二十分；有多種藥物使用、有注射使用及其使用期間等之臨床
      徵候，則各得分十分共計三十分；合計臨床徵候共計得分五十分；連同上開人
      格特質得分三十分共計得分八十分，此有臺灣臺北看守所附設勒戒處所，有無
      繼續施用毒品傾向評估標準紀錄表影本在卷足憑（見九十二年毒聲字第一四二
      三號影印卷第四十四頁）。則依上開人格特質、臨床徵候及環境相關因素三項
      合併計算分數，認為本件抗告人有具體事證，認其「有繼續施用毒品傾向」者
      ，自屬有據。
  (三)、本件抗告人蕭宇崴因施用第一級毒品海洛因、第二級毒品安非他命，經台灣板
      橋地方法院依台灣板橋地方法院檢察署檢察官之聲請，以九十二年度毒聲字第
      一四二三號裁定應送勒戒處所觀察、勒戒（見九十二年毒聲字第一四二三號影
      印卷第四十四頁）；嗣將被告送台灣台北看守所附設勒戒處所觀察、勒戒結果
      ，發現抗告人有上開所述繼續施用毒品之傾向，有該所「有無繼續施用毒品傾
      向證明書」及「有無繼續施用毒品傾向評估標準紀錄」各乙紙在卷可稽（同上
      影印卷第四十七頁、四十八頁）。原審因而依聲請人之聲請，裁定抗告人令入
      戒治處所施以強制戒治一年，經核尚無不當。抗告意旨以其並無繼續施用毒品
      之傾向，而指摘原審裁定不當，顯無理由，應予駁回。
五、據上論結，應依刑事訴訟法第四百十二條，裁定如主文。
中      華      民      國    九十二    年      八      月    二十七    日
                              臺灣高等法院刑事第二十三庭
                                  審判長法  官  黃  瑞  華
                                        法  官  宋      祺
                                        法  官  陳  坤  地
右正本證明與原本無異。
不得再抗告。
                                        書記官  陳  建  邦
中      華      民      國    九十二    年      八      月    二十八    日


司法院資訊處製作；財團法人民間司法改革基金會備份。
